行　政　法　院　判　決　　　　　　　　　　　　　八十七年度判字第一七三五號
　　原　　　告　美商．華納蘭茂公司
　　代　表　人　甲○○○○○○.
　　訴訟代理人　陳長文律師
　　　　　　　　蔣大中律師
　　被　　　告　經濟部中央標準局
右當事人間因商標評定事件，原告不服行政院中華民國八十七年三月二十七日台八七
訴字第一二八○八號再訴願決定，提起行政訴訟。本院判決如左︰
　　主  文
原告之訴駁回。
　　事  實
緣本件關係人舒適實業有限公司於民國七十七年八月二十九日以「舒適SCHICK
及圖」商標（圖樣如附圖一所示），指定使用於當時商標法施行細則第二十四條第四
十類之童衣、少女裝、淑女裝、休閒服、運動服、雨衣、衣服商品申請註冊，作為其
註冊第九八四○四號「舒適及圖SCHICK」商標之聯合商標，經被告審查核准，列為註
冊第四三七一五五號商標。嗣原告以系爭商標有違註冊時商標法第三十七條第一項第
六款之規定，對之申請評定。被告認系爭商標無註冊時商標法第三十七條第一項第六
款之適用，乃評決申請不成立，原告不服，循序提起行政訴訟。茲摘兩造訴辯意旨
如次：
原告起訴意旨略謂：一、原告首創以「SCHICK」作為商標使用於產銷之刮鬍刀及其他
相關商品，並於六十四年起即陸續以該商標向被告申准註冊於多類商品。原告為推廣
華語國家市場，並設計中文「舒適」商標配合上揭外文「SCHICK」商標合併使用。經
年以來，由於廣告之宣傳促銷，已使一般消費大眾認知該二配合使用之商標為表彰原
告之商品之標誌，此可由隨機抽樣調查，鈞院男女員工是否知悉原告之「舒適」與「
SCHICK」二商標即可輕易證明原告該二商標廣為消費大眾知悉且享有良好商譽。按外
文「SCHICK」並非一具英文字辭意義之單字，又中文「舒適」雖為一簡單之用語，但
該外文及中文二者間並無直接明顯之意譯或音譯之相互關聯，該二外文及中文商標之
相互配合使用誠為原告所首創。雖然被告謂以中文「舒適」作為商標圖樣於各類商品
申准註冊者不乏其例，惟除原告外，僅系爭商標係以中文「舒適」組合外文「SCHICK
」作為商標圖樣，其他多例之中文「舒適」乃配合不同之外文申請註冊。就此，除系
爭商標註冊人能釋明其註冊商標圖樣中文「舒適」及外文「SCHICK」之組合乃自創之
設計緣由，否則其以該外文「SCHICK」及中文「舒適」二商標之組合使用而為申請均
較原告之外文「SCHICK」配合中文「舒適」之合併使用為晚，顯為抄襲原告上述二配
合使用之商標。二、原告據以評定商標自六十四年或六十六年申請註冊以來，迄今亦
歷經檢具使用證據申准延展註冊在案，並經授權香港及台灣關係企業公司使用。按各
企業公司就證據資料檔案之保存均僅五或十年之保存期限，雖原告檢具之使用證據資
料或無日期記載或屬較晚日期，惟應不減其就據以評定商標使用或知名度之認定，尤
其原告據以評定之「舒適」與「SCHICK」商標知名度由簡單之消費者調查甚或鈞院員
工詢問可證明。更何況系爭商標亦未見有任何之廣告宣傳證據資料，足資認定其與據
以評定商標並存多年使用而無引致消費大眾就兩造商標商品產生混同誤認情事之虞，
被告及一再決定機關未予詳慮，逕以兩造商標並存之事實而認系爭商標無首揭法條規
定之適用，誠為偏頗之論。況系爭商標之使用中文「舒適」，因該中文乃普遍常用詞
彙，原告誠無異議，惟系爭商標註冊人以該中文「舒適」配合選擇一不具英文字詞意
義之單字「SCHICK」而合併使用，若謂其中文之配合使用與原告中文「舒適」及外文
「SCHICK」之配合使用乃意外巧合，非屬抄襲原告之「SCHICK」＼「舒適」商標者，
誠難令人苟同。三、前審定第七○三一四二號商標「舒適SCHICK及圖」因原告
提出異議，並訴經經濟部以原處分機關認定該商標申請人與本案系爭商標註冊人為關
係企業得延襲商標信譽及相關商標無仿襲之嫌等論斷，顯有疑義而撤銷原處分機關就
該商標異議案所為「異議不成立」之處分在案（經訴字第八五六二六九四一號訴願
決定書）。該異議案與本案固屬個案審查原則，惟該等個案因其相關標的及主體難謂
不具牽連關係，原告於本案救濟程序中援引該決定亦非無參考價值，一再決定機關謂
案情有別尚不得比附援引云者，尚嫌率斷。請判決撤銷一再訴願決定及原處分等語。
被告答辯意旨略謂：系爭註冊第四三七一五五號「舒適SCHICK及圖」商標圖樣
與據以評定之註冊第八○○九○號「SCHICK」、第五三二七八八號「SCHICK」、第三
九八五六○號「 SCHICKADVANTAGE」、第一三二八八二號「舒適」、第一三三三八九
號「舒適」及第九五八五六號「舒適牌」等六商標圖樣（商標圖樣如附圖二所示），
固有相同之中文舒適及外文SCHICK，惟謝碧梅早於六十七年間即以中文舒適、外文S-
CHICK 及圖作為商標圖樣，獲准註冊第九八四○四號商標，使用於各種男女服裝內外
衣褲、牛仔褲、童衣褲商品，申准自六十九年八月一日起移轉於關係人，並延展專用
期間使用至今，系爭商標係作為該註冊第九八四○四號「舒適及圖SCHICK」商標之聯
合商標，況國內廠商以中文舒適申准註冊於各類商品者，不乏其數，當為一般消費者
所能辨識，尚難認關係人以系爭商標申請註冊係襲用原告之商標。且觀諸原告所檢送
之證據資料，商標註冊資料僅表示靜態地取得商標專用權；商品廣告型錄無日期標示
；其他銷售資料日期則在系爭商標申請註冊之後，不足以證明系爭商標申請註冊時，
據以評定之商標已為一般消費者所熟知，而系爭商標指定使用於童衣、衣服等商品，
與據以評定商標指定使用於手動、電動刮鬍刀、安全剃刀等商品，其性質、原料及產
製過程差異甚大，不具關聯性，則原處分認關係人以其註冊使用多年之中文舒適、外
文SCHICK及圖作為系爭聯合商標圖樣之一部分申請註冊，指定使用於童衣、衣服等商
品，難謂有使一般消費者對其所表彰之商品來源或產製者發生混淆誤認而購買之虞，
乃為申請不成立之評決，是被告所為之處分，並無不合，原告之訴無理由，請判決駁
回等語。
　　理　由
按商標圖樣有欺罔公眾或致公眾誤信之虞者，不得申請註冊，固為註冊時商標法第三
十七條第一項第六款所規定，惟所謂有欺罔公眾之虞，係指以襲用他人已在中華民國
註冊並夙著盛譽之商標，使用於性質相同或近似之商品，有使人誤認其所表彰之商品
為他人生產、製造、加工、揀選、批售、經紀而購買之虞而言；所謂有致公眾誤信之
虞，係指商標本身有使人誤認其所表彰之商品性質、品質、產地或其為他人生產、製
造、加工、揀選、批售、經紀而購買之虞而言，而相同或近似於他人著名之商標有使
人混淆誤認之虞者，為有致公眾誤信之虞情形之一，該他人之商標固不以夙著盛譽為
要件，惟其商標之信譽及商品品質須為一般購買者所熟知，始有使公眾發生混淆誤認
之虞。本件關係人於七十七年八月二十九日以「舒適SCHICK及圖」商標，指定
使用於當時商標法施行細則第二十四條第四十類之童衣、少女裝、淑女裝、休閒服、
運動服、雨衣、衣服商品申請註冊，作為其註冊第九八四○四號「舒適及圖SCHICK」
商標之聯合商標，經被告審查核准，列為註冊第四三七一五五號商標。嗣原告以系爭
商標有違註冊時商標法第三十七條第一項第六款之規定，對之申請評定。被告審查結
果，以謝碧梅早於六十七年間即以中文舒適、外文SCHICK取得註冊第九八四○四號商
標專用權，申准自六十九年八月一日起移轉於關係人，並延展專用期間使用至今，與
據以評定商標併存多年，系爭商標係作為該註冊第九八四○四號商標之聯合商標，況
國內廠商以中文舒適申准註冊於各類商品者，不乏其數。又原告檢送之證據資料，或
未標示日期，或日期在系爭商標申請註冊後，且指定使用之商品一為服裝、一為刮鬍
刀等商品，商品性質、產製過程有別，尚難謂系爭註冊第四三七一五五號「舒適S-CH
ICK 及圖」商標有襲用據以評定之商標而欺罔公眾或致公眾誤信之虞，無註冊
時商標法第三十七條第一項第六款之適用，乃評決申請不成立。原告不服，循序提起
行政訴訟主張：原告首先以外文SCHICK作為商標使用於刮鬍刀及相關商品，於六十四
年間即陸續以該商標向被告申准註冊於多類商品，為推廣華語國家市場，並設計中文
舒適商標配合外文SCHICK商標使用，經多年廣告宣傳促銷，已使一般消費大眾認知該
外文SCHICK配合中文舒適使用之商標為表彰原告商品之標誌。系爭商標以外文「SCH-
ICK 」及中文「舒適」二商標之組合使用而為申請，均較原告之外文「SCHICK」配合
中文「舒適」之合併使用為晚，顯為抄襲原告上述二配合使用之商標，雖原告檢具之
使用證據資料或無日期記載或屬較晚日期，惟應不減其就據以評定商標使用或知名度
之認定。況系爭商標亦未見有任何之廣告宣傳證據資料，足資認定其與據以評定商標
並存多年使用而無引致消費大眾就兩造商標商品產生混同誤認情事之虞，且若謂其中
外文配合使用，與原告中文「舒適」及外文「SCHICK」之配合使用乃意外巧合，非屬
抄襲，實難令人苟同云云。經查，系爭註冊第四三七一五五號「舒適SCHICK及
圖」商標圖樣，其與據以評定之註冊第八○○九○號「SCHICK」、第五三二七八八號
「SCHICK」、第三九八五六○號「 SCHICKADVANTAGE」、第一三二八八二號「舒適」
、第一三三三八九號「舒適」及第九五八五六號「舒適牌」等六商標圖樣，固有相同
之中文舒適及外文SCHICK，惟謝碧梅早於六十七年間即以中文舒適、外文SCHICK及圖
作為商標圖樣，獲准註冊第九八四○四號商標，使用於各種男女服裝內外衣褲、牛仔
褲、童衣褲商品，申准自六十九年八月一日起移轉於關係人，並延展專用期間使用至
今，系爭商標係作為該註冊第九八四○四號「舒適及圖SCHICK」商標之聯合商標，況
國內廠商以中文舒適申准註冊於各類商品者，不乏其數，當為一般消費者所能辨識，
尚難認關係人以系爭商標申請註冊係襲用原告之商標。且觀諸原告所檢送之證據資料
，商標註冊資料僅表示靜態地取得商標專用權；商品廣告型錄無日期標示；其他銷售
資料日期則在系爭商標申請註冊之後，不足以證明系爭商標申請註冊時，據以評定之
商標已為一般消費者所熟知，而系爭商標指定使用於童衣、衣服等商品，與據以評定
商標指定使用於手動、電動刮鬍刀、安全剃刀等商品，其性質、原料及產製過程差異
甚大，不具關聯性，則被告認關係人以其註冊使用多年之中文舒適、外文SCHICK及圖
作為系爭聯合商標圖樣之一部分申請註冊，指定使用於童衣、衣服等商品，難謂有使
一般消費者對其所表彰之商品來源或產製者發生混淆誤認而購買之虞，自無商標法第
三十七條第一項第六款之情事。至原告於再訴願時檢附之日本廣告宣傳錄影存檔照片
及西元一九九一年至一九九四年刊登於香港雜貨月刊之宣傳廣告等影本，或在系爭商
標申請註冊之後，或廣告內容不足以辨識，且無法認明廣告宣傳錄製之時間，仍不足
以證明系爭商標申請註冊時，據以評定商標已為一般消費者所熟知。而所舉經濟部（
八五）訴字第八五六二六九四一號訴願決定，要屬案情各異之另案，非本件所應審究
。原告主張，核無足採。被告所為申請評定不成立之處分，核無違誤，一再訴願決定
遞予維持，亦無不合。本件原告起訴論旨，非有理由，應予駁回。
據上論結，本件原告之訴為無理由，爰依行政訴訟法第二十六條後段，判決如主文。
中    華    民    國     八十七      年      八      月     二十八      日
                    行 政 法 院 第 五 庭
                                審 判 長 評  事      廖  政  雄
                                         評  事      藍  獻  林
                                         評  事      沈  水  元
                                         評  事      林  清  祥
                                         評  事      劉  鑫  楨
右  正  本  證  明  與  原  本  無  異
                                         法院書記官  張  惠  美
中    華    民    國     八十七      年      八      月     三十一      日
